臺灣臺中地方法院刑事判決
111年度訴字第333號
公  訴  人  臺灣臺中地方檢察署檢察官
被      告  簡志良




指定辯護人  本院公設辯護人賴忠杰  
上列被告因違反毒品危害防制條例案件，經檢察官提起公訴（11
1年度偵續字第1號），本院判決如下：
    主    文
簡志良幫助運輸第二級毒品，處有期徒刑貳年陸月。免其刑全部
之執行。未扣案之手機壹支、榔頭壹把及犯罪所得紐幣伍仟元均
沒收，於全部或一部不能沒收或不宜執行沒收時，追徵其價額。
    犯罪事實
一、簡志良與白皓仁（未經發交偵辦）於民國103年11月5日搭機
    前往紐西蘭國旅遊，並尋求打工機會，於其後某日，在奧克
    蘭市曼努考區某購物中心，經1真實姓名年籍不詳之成年男
    子搭訕攀談後，邀約其2人幫忙接運違禁物，簡志良在一般
    人均可預見貨運集裝箱內夾藏物極有可能係毒品之情況下，
    仍基於縱令發生亦不違背其本意之不確定幫助運輸第二級毒
    品犯意，與該不詳男子約定酬勞為紐幣1萬元，由簡志良與
    白皓仁平分，並由該不詳男子連同租屋費用共計交付紐幣約
    2萬元及聯絡用手機1支與簡志良，簡志良2人繼而經由房屋
    仲介承租奧克蘭市○○區○○○路00號房屋，並申請供電，復購
    買榔頭1把後，入住該址房屋，迨至同年12月11日，該不詳
    男子所屬之運毒集團用以夾藏毒品之捲線機具集裝箱貨物運
    抵上址，簡志良、白皓仁2人即一同將貨運集裝箱搬進上址
    屋內，並拆除棧板取出捲線機具放置上址房屋客廳地板完成
    分工後，旋於同年月12日前往機場欲搭機返國之際，在機場
    為紐西蘭國警方查獲，並為該國警方查獲上開捲線機具之固
    定金屬塊內夾藏第二級毒品甲基安非他命合計重約22.6公斤
    。簡志良嗣遭紐西蘭國法院判決處有期徒刑12年8月確定，
    於執行有期徒刑6年8月後假釋，並於110年8月5日遭遣返回
    國。
二、案經臺灣高等檢察署檢察長發交臺灣臺中地方檢察署檢察官
    偵查起訴。
    理    由
一、程序部分：
(一)按刑法於中華民國人民在中華民國領域外犯毒品罪者，適用
    之，刑法第5條第8款前段定有明文。被告簡志良為我國人民
    ，其為本件犯行之地點固在紐西蘭國境內，惟其所為係犯刑
    法第30條第1項、修正前毒品危害防制條例第4條第2項之幫
    助運輸第二級毒品罪，揆諸前揭法條規定，自應適用我國刑
    法審判。
(二)同一行為雖經外國確定裁判，仍得依本法處斷，刑法第9條
    前段定有明文。被告所為前開犯罪事實，固曾經紐西蘭國法
    院依該國法律對被告為有罪判決確定，然依前開規定，並不
    影響我國法院對本案之審判權，本院仍得依法審判。 　　
(三)證據能力部分：　　
    本案下列所引用被告以外之人於審判外之陳述，並無符合刑
    事訴訟法第159條之1第1項規定之情形，且檢察官、被告及
    辯護人於本院依法調查上開證據之過程中，已明瞭其內容，
    足以判斷有無刑事訴訟法第159條第1項不得作為證據之情事
    ，而皆未聲明異議，於本院行準備程序時，被告及辯護人皆
    回答同意有證據能力（見本院卷第37頁），本院審酌上開陳
    述作成時之情況，並無違法取證之瑕疵，認以之作為證據為
    適當，揆諸刑事訴訟法第159條之5之規定及最高法院104年
    度第3次刑事庭會議決議之意旨，應具有證據能力。另卷附
    之非供述證據部分，均不涉及人為之意志判斷，與傳聞法則
    所欲防止證人記憶、認知、誠信之誤差明顯有別，核與刑事
    訴訟法第159條第1項之要件不符。上開證據既無違法取得之
    情形，且經本院依法踐行調查證據程序，自應具有證據能力
    ，合先敘明。
二、認定犯罪事實所憑之證據及理由：
    上開犯罪事實，據被告於偵查、本院準備程序及審理時皆坦
    承不諱（見他卷第31至32頁，偵續卷第11至14頁，本院卷第
    37頁、第58頁），核與證人白皓仁於偵查中之證述相符（見
    偵緝卷第27至30頁），並有法務部110年8月5日法外決字第1
    1000604440號函「(略)在紐服刑國人簡志良獲准假釋遣返回
    臺事」、外交部亞東太平洋司110年8月2日亞太八字第00000
    00000000號轉電表「檢送駐奧克蘭辦事處110年7月28日AKL0
    158號電報」、駐奧克蘭辦事處110年7月28日AKL0158號電報
    「(略)在紐服刑國人簡志良獲准假釋遣返回臺事」、簡志良
    入出境資訊連結作業、法務部110年8月17日法外決字第1100
    0610080號函「(略)在紐服刑國人簡志良獲准假釋遣返回臺
    事，並檢送外交部亞東太平洋司110年8月11日亞太八字第11
    004416240號轉電表」、外交部亞東太平洋司110年8月11日
    亞太八字第11004416240號轉電表「檢送駐奧克蘭辦事處110
    年8月4日AKL0163號電報」、駐奧克蘭辦事處110年8月4日AK
    L0163號電報暨附件：簡志良紐西蘭法院判決書暨判刑指示
    等在卷可參（見他卷第5至10頁、第25頁、第35至77頁），
    足認被告前開之任意性自白與事實相符，堪予採信。從而，
    本件事證已經明確，被告犯行洵堪認定，應依法論科。
三、論罪科刑：
(一)按刑法第2條第1項規定：「行為後法律有變更者，適用行為
    時之法律。但行為後之法律有利於行為人者，適用最有利於
    行為人之法律」，係規範行為後法律變更所生新舊法比較適
    用之準據法，為「從舊從輕」之比較；比較時應就與罪刑有
    關之共犯、未遂犯、想像競合犯、牽連犯、連續犯、結合犯
    ，以及累犯加重、自首減輕暨其他法定加減原因（如身分加
    減）與加減例等一切情形，綜其全部罪刑之結果而為比較（
    最高法院107年度台上字第3758號判決意旨同此）。而毒品
    危害防制條例第4條第2項已修正，於109年1月15日公布，並
    於被告為本案行為後之同年7月15日施行；而修正前毒品危
    害防制條例第4條第2項規定為：「製造、運輸、販賣第二級
    毒品者，處無期徒刑或7年以上有期徒刑，得併科1000萬元
    以下罰金。」，修正後毒品危害防制條例第4條第2項則規定
    為：「製造、運輸、販賣第二級毒品者，處無期徒刑或10年
    以上有期徒刑，得併科1500萬元以下罰金。」，是修正後之
    毒品危害防制條例第4條第2項有關有期徒刑及罰金刑之法定
    刑部分均已為提高；另修正前毒品危害防制條例第17條第2
    項規定：「犯第4條至第8條之罪於偵查及審判中均自白者，
    減輕其刑。」，修正後該條第2項則規定：「犯第4條至第8
    條之罪於偵查及歷次審判中均自白者，減輕其刑。」，該條
    項修正前規定只要於偵查中自白並於事實審審判中曾自白者
    ，即可減輕其刑之規定，條件較為寬鬆，而該條項修正後即
    須於偵查及歷次審判中均自白者，始得減輕其刑，適用之條
    件較嚴，綜核前揭新舊法之比較結果，修正後之規定並無較
    有利於被告，依刑法第2條第1項前段規定，此部分自應適用
    被告行為時之修正前毒品危害防制條例之規定。
(二)核被告所為，係犯刑法第30條第1項、修正前毒品危害防制
    條例第4條第2項之幫助運輸第二級毒品罪。　　　　
(三)刑之減輕部分：
　1.被告並未實際參與運輸第二級毒品之犯行，所犯情節較正犯
    為輕，爰依刑法第30條第2項規定，減輕其刑。
　2.毒品危害防制條例第17條第2項（修正前）關於「犯第4條至
    第8條之罪於偵查及審判中均自白者，減輕其刑」之規定，
    旨在獎勵犯罪人之悛悔，同時使偵查或審判機關易於發現真
    實，以利毒品查緝，俾收防制毒品危害之效；故不論該被告
    之自白，係出於自動或被動、簡單或詳細、一次或多次，並
    其自白後有無翻異，苟其於偵查及審判中均有自白，即應依
    法減輕其刑。又刑法上所稱之自白，係指行為人對其被訴之
    犯罪事實為任意性之供認而言（最高法院98年度台上字第69
    28號判決意旨參照）。被告對於本案幫助運輸第二級毒品之
    犯罪事實，已分別於偵查、本院準備程序及審理時均坦承不
    諱，是被告就上開犯行，既曾於偵查及審判中自白，應依毒
    品危害防制條例第17條第2項（修正前）規定減輕其刑。並
    遞減輕之。　　　
(四)爰以行為人之責任為基礎，審酌被告明知毒品戕害身心，竟
    利欲薰心無視普世杜絕毒品犯罪之禁令，而為本案幫助運輸
    第二級毒品之犯行，且毒品數量非少，對社會安寧及他人身
    體健康之潛在危害至大，復考量被告犯後坦認犯行，態度尚
    可，兼衡其自述之教育程度、職業、家庭生活狀況（見本院
    卷第59頁）等一切情狀，量處如主文所示之刑。
(五)末按刑法第9條規定：同一行為雖經外國確定裁判，仍得依
    本法處斷。但在外國已受刑之全部或一部執行者，得免其刑
    之全部或一部之執行。亦即同一行為已在外國受刑之全部或
    一部之執行者，得免其刑之全部或一部之執行，而非應免其
    全部或一部之執行，如准予免刑之執行，並應於主文內宣告
    之（最高法院71年度台上字第5445號判決意旨參照）。查被
    告因上揭犯罪事實欄所載之同一行為，前於103年12月12日
    遭紐西蘭國警方逮捕後，經紐西蘭國法院判處罪刑12年8月
    確定，於入監執行後，拘束人身自由期間含罪刑執行日數共
    計6年8月，至110年8月2日經假釋後遭遣送回國，而於同年
    月5日抵臺等情，有前述卷證可佐，可見被告前揭犯行，已
    在外國即紐西蘭國受刑之執行，拘束人身自由期間達6年8月
    ，可達到對其犯行懲儆之效果，且被告於偵查中及本院準備
    程序、審理時均自白犯罪，已見悔意，另被告為本案犯行後
    ，亦均未再有犯罪情事，有其前科紀錄可考，堪信其經前述
    科刑及執行程序，應已知所警惕，為啟其自新之機會，本院
    認本案對被告所為刑之宣告，以全部不予執行為當，揆諸前
    揭規定，併為被告免其刑之全部執行之諭知。　　
四、沒收部分：
    按沒收、非拘束人身自由之保安處分適用裁判時之法律，10
    4年12月30日修正公布並自105年7月1日施行之刑法第2條第2
    項定有明文。是沒收制度於刑法修正後自屬獨立於刑罰及保
    安處分以外之法律效果，應一律適用裁判時之法律。本案被
    告行為後，刑法關於沒收之法律已為修正，然依上開規定，
    仍應適用裁判時之法律，先予敘明。
(一)被告供稱係使用不詳男子交付之手機1支作為聯絡工具，另
    有購買榔頭1把作為拆箱使用（見偵續卷第28頁），上開物
    品均為被告本案幫助運輸第二級毒品所用之物，雖未扣案，
    然亦未見有於紐西蘭法院判決書諭知沒收，被告復未提出業
    經遭沒收之憑據，仍應依毒品危害防制條例第19條第1項，
    並參酌刑法第38條第4項之規定，不問屬於犯罪行為人與否
    ，皆於被告本案併予宣告沒收，並於全部或一部不能沒收或
    不宜執行沒收時，追徵其價額。
(二)又被告就本案犯行，獲得紐幣5000元之報酬，經其供明在案
    （見偵續卷第28頁），為其所有之犯罪所得，並未扣案，而
    被告雖供稱業遭紐西蘭國法院宣告沒收等語（見本院卷第58
    頁），惟未見紐西蘭法院判決書有關於此部分之沒收記載，
    被告復未提出業經遭沒收之憑證，爰依刑法第38條之1第1項
    前段、第3項之規定，宣告沒收，並於全部或一部不能沒收
    或不宜執行沒收時，追徵其價額。　
據上論斷，應依刑事訴訟法第299條第1項前段，毒品危害防制條
例第4條第2項（修正前）、第17條第2項（修正前）、第19條第1
項，刑法第2條第1項前段、第2項、第5條第8款、第9條、第11條
、第30條第1項、第2項、第38條第4項、第38條之1第1項前段、
第3項，判決如主文。 
本案經檢察官蔡仲雍提起公訴，檢察官陳僑舫到庭執行職務。
中　　華　　民　　國　　111 　年　　 6　　月　　23　　日
                  刑事第十四庭  審判長法  官  黃司熒
                                      法  官  田雅心
　　　　　　　　　　　　　　　　　　　法　官　江健鋒
以上正本證明與原本無異。
如不服本判決，應於收受本判決後20日內向本院提出上訴書狀，
其未敘述上訴理由者，並得於提起上訴後20日內向本院補提理由
書狀（均須按他造當事人之人數附繕本）「切勿逕送上級法院」
。
                                      書記官　呂偵光
中　　華　　民　　國　　111 　年　　 6　　月　　23　　日

附錄本案論罪科刑法條全文：
修正前毒品危害防制條例第4條：
製造、運輸、販賣第一級毒品者，處死刑或無期徒刑；處無期徒
刑者，得併科新臺幣2千萬元以下罰金。
製造、運輸、販賣第二級毒品者，處無期徒刑或7年以上有期徒
刑，得併科新臺幣1千萬元以下罰金。
製造、運輸、販賣第三級毒品者，處7年以上有期徒刑，得併科
新臺幣7百萬元以下罰金。
製造、運輸、販賣第四級毒品者，處5年以上12年以下有期徒刑
，得併科新臺幣3百萬元以下罰金。
製造、運輸、販賣專供製造或施用毒品之器具者，處1年以上7年
以下有期徒刑，得併科新臺幣1百萬元以下罰金。
前五項之未遂犯罰之。